臺灣屏東地方法院民事判決　九十一年度保險字第二三號
險字第二三號
　　原　　　告　甲○○
　　法定代理人　乙○○
右當事人間給付保險金事件，本院判決如左：
    主      文
被告應給付原告新台幣參佰萬元，及自民國九十一年二月二十日起至清償日止，按週
年利率百分之一計算之利息。
訴訟費用由被告負擔。
本判決於原告以新台幣壹佰萬元為被告供擔保後得假執行。但被告如於假執行程序實
施前，以新台幣參佰萬元為原告預供擔保，得免為假執行。
    事實及理由
一、原告起訴主張：原告之夫李家進係東聯化學股份有限公司之員工，曾向被告投保
    團體意外傷害保險，保險期間自民國九十年八月一日午夜十二時起一年，保險金
    額為新台幣（下同）三百萬元。嗣李家進於民國九十一年一月二十五日參加公司
    尾牙聚餐，因酒醉而由訴外人張邦彥、沈錦坤陪同返家，途中李家進出現呼吸困
    難異狀，同事予以急救送醫，惟抵達醫院時已無生命跡象。嗣經法醫解剖相驗，
    確定死因為異物阻塞呼吸道造成窒息之意外死亡，而原告本於保險受益人資格，
    於同年二月四日向被告請領意外死亡保險金，詎被告以李家進係因疾病死亡為由
    ，拒絕給付意外死亡保險金，爰依據團體意外保險契約提起本件訴訟。並聲明：
    (一)被告應給付原告三百萬元及自九十一年二月二十日起至清償日止，按週年利率
      百分之一計算之利息。(二)願供擔保請准宣告假執行。
二、被告則以：被保險人李家進死亡之原因，係因酒後食物逆流，阻塞呼吸道以致窒
    息死亡，是李家進體內食物逆流，乃其自身身體內部之事故，並非自身以外之外
    來事故，是李家進死亡原因不符合雙方所定意外傷害保險附約條款規定所稱意外
    傷害事故，指非由疾病引起之外來突發事故要件，原告之請求為無理由等語置辨
    。並聲明：(一)原告之訴駁回。(二)如受不利判決，願供擔保請准宣告免為假執行。
三、原告主張李家進係東聯化學股份有限公司之員工，曾向被告投保團體意外傷害保
    險，保險期間自民國九十年八月一日午夜十二時起一年，保險金額為三百萬元及
    李家進於九十一年一月二十五日晚間，因酒醉食物逆流阻塞呼吸道窒息死亡之事
    實，業據其提出惠德醫院診斷證明書影本、臺灣高雄地方法院檢察署相驗屍體證
    明書影本、團體意外傷害保險加保同意書收據影本、文件款項簽收單影本、被告
    九一和壽理字第０五五三號函影本、傷害保險單影本各一份（見本院卷第十一至
    二四頁）為證，且為被告所不爭執，此部分堪信為真實。至原告主張李家進酒後
    食物逆流阻塞呼吸道窒息之死亡原因，即屬於兩造保險契約中之意外傷害事故，
    則為被告所否認，並以前揭情詞置辯。是本件爭執之要點厥為：李家進「酒後食
    物逆流阻塞呼吸道窒息死亡」之死亡原因，是否屬於兩造所訂定之團體傷害保險
    契約第五條第二款：「前項所稱意外傷害事故，指非由疾病引起之外來突發事故
    （見本院卷第二十頁）」？經查：
  (一)查財政部保險司所頒之傷害保險單示範條款第二條修正前原為：「被保險人於本
    契約有效期間內，因遭外來突發的意外傷害事故，並以此意外傷害事故為直接且
    單獨原因，致其身體蒙受傷害而致殘廢或死亡時，依照本契約的約定，給付保險
    金。」然依財政部保險司於八十五年九月十日以財政部台財保第八五二三七００
    六八號函將傷害保險單示範條款修正為：「被保險人於本契約有效期間內，因遭
    受意外傷害事故，致其身體蒙受傷害而致殘廢或死亡時，依照本契約的約定，給
    付保險金。前項所稱意外傷害事故，指非由疾病引起之外來突發事故」，並自八
    十六年一月一日起實施。已將「意外」之定義修正為「非由疾病引起之外來突發
    事故」，並將「直接且單獨」等文字刪除。依該新修正意外傷害保險契約示範條
    款之保險範圍觀之，已揚棄所謂意外傷害事故須為直接且單獨造成被保險人身體
    受傷害或死亡之原因，方得請領保險金；亦即不再嚴格限制死亡需純粹因意外原
    因引起之傷害所致，祇須被保險人因意外傷害事故，致身體受有傷害或致殘廢或
    致死亡時，被保險人即得依契約關係請求給付保險金，明顯改採因果關係理論。
    而所謂「非由疾病引起之外來突發事故」，其目的係在排除內發病症直接所致成
    之死亡或殘廢結果。
  (二)本件被保險人李家進係因喝酒導致嘔吐，造成異物阻塞呼吸道窒息死亡，則李家
    進之死亡顯非其身體「內在疾病」而引發，且依據卷附李家進之相驗屍體證明書
    中亦載明：「死亡方式：意外死。死亡原因：甲、窒息。乙、異物阻塞呼吸道。
    」堪認李家進之死亡原因客觀上應屬非因由疾病引起之外來突發事故所導致之死
    亡。又依通常情形，酒後嘔吐與食物逆流阻塞呼吸道窒息死亡並非有絕對因果關
    係，並非每一位酒後嘔吐之人，均會造成食物阻塞呼吸道窒息死亡。且就一般通
    念投保意外傷害保險時，對於適因酒後嘔吐造成食物逆流阻塞呼吸道而窒息死亡
    之情狀，應認係出於意料之外或因不可預期之事故所致，自屬偶然之事，符合前
    開意外傷害保險附約所規定遭受意外傷害之本質，依前開說明，本件保險人即被
    告自應負給付意外傷害保險金之義務。被告抗辯李家進體內食物逆流，乃其自身
    身體內部之事故，並非自身以外之外來事故云云，顯無可採。
  (三)被告雖又以李家進生前即有酒精性肝炎，本件酒後嘔吐係因其酒精性肝炎導致，
    是李家進之死亡原因係因疾病引起之突發事故，並非意外傷害事故云云，資為抗
    辯。惟查，被告就李家進患有酒精性肝炎，並未舉證證明，且就酒精性肝炎與酒
    後嘔吐具有相當因果關係一節，亦未提出任何證據證明，是被告前開所辯，均非
    可採。
四、按「被保險人於本契約有效時間內，因遭受意外傷害事故，致其身體蒙受傷害而
    致殘廢或死亡時，依照本契約的約定，給付保險金」；又「保險人應於要保人或
    被保險人交齊證明文件後，於約定期限內給付賠償金額。無約定期限者，應於接
    到通知後十五日內給付之。保險人因可歸責於自己之事由致未在前項規定期限內
    為給付者，應給付遲延利息年利一分」，被告團體傷害保險單條款第五條第一項
    、保險法第三十四條分別定有明文。查被告就李家進意外死亡之結果，應負給付
    保險金之義務，業如前述，而原告為受益人，自可向被告請求意外身故之保險金
    三百萬元；此外，原告於九十一年二月四日以備齊相關文件（見本院卷第十四頁
    ），請求被告給付意外死亡之保險金，惟因被告於同年五月二十日以九一和壽理
    字第０五五三號函拒絕給付原告（見本院卷第十五頁）。是原告自得請求自九十
    一年二月二十日起至清償日止，按週年利率百分之一計算之遲延利息。
五、綜上所述，本件原告主張李家進酒後食物逆流阻塞呼吸道窒息死亡屬團體意外傷
    害保險契約中之意外傷害事故，自屬可採。被告抗辯李家進死亡原因非屬該保險
    契約之保險範圍，原告之請求為無理由，尚難採信。從而，原告依「中國人壽團
    體意外傷害保險」之約定，請求被告給付系爭保險金三百萬元及自九十一年二月
    二十日起至清償日止，按週年利率百分之一計算之遲延利息，洵屬正當，應予准
    許。原告與被告分別陳明願供擔保，聲請宣告假執行或免為假執行，經核均無不
    合，爰分別酌定相當之擔保金額准許之。
六、據上論結，本件原告之訴為有理由，依民事訴訟法第七十八條、第三百九十條第
    二、第三百九十二條判決如主文。
中　　　華　　　民　　　國　　九十一　　年　　 十一 　　月　　二十七　　日
                                    臺灣屏東地方法院民事第一庭
~B審判長法官　羅心芳
~B法　　　官　周群翔
~B法　　　官　許蓓雯
右為正本係照原本作成。
如對本判決上訴，須於判決送達後二十日內向本院提出上訴狀。
~B法院書記官　黃佳惠
中　　　華　　　民　　　國　　九十一　　年　　 十一 　　月　　二十七　　日
